【裁判字號】    89,訴,439
【裁判日期】    891017
【裁判案由】    偽證
【裁判全文】
臺灣臺南地方法院刑事判決                          八十九年度訴字第四三九號
    公  訴  人  臺灣台南地方法院檢察署檢察官
    被      告  丙○○
                甲○○
                乙○○
右列被告因偽證案件，經檢察官提起公訴（八十九年度偵字第二七三八號），本院判
決如左：
    主      文
丙○○證人，於執行審判職務之公署審判時，於案情有重要關係之事項，供前具結，
而為虛偽陳述，處有期徒刑肆月。
甲○○、乙○○證人，於執行審判職務之公署審判時，於案情有重要關係之事項，供
前具結，而為虛偽陳述，各處有期徒刑月。
    事      實
一、丙○○、甲○○、乙○○前於案外人柯明通被訴妨害秩序案件（即本院八十八年
    度易字第三二五七號）中為証人，於民國（下同）八十八年十二月十日上午十時
    許，在本院第九法庭承審法官謝瑞龍審理當中，為使柯明通脫罪，竟到庭就案情
    有重要關係之事項，供前具結，並均虛偽證稱：「我們都是當時圍觀的客人，被
    告並沒有販賣明牌，警察只是根據地上的便條，便說他（指柯明通）賣明牌，事
    實上他是被冤枉的。」等語，足以影響法院審判之公平性與正確性。
二、案經本院告發由臺灣臺南地方法院檢察署檢察官偵查起訴。
    理      由
一、訊據被告丙○○、甲○○、乙○○固不否認有於右揭時地至法院為案外人柯明通
    作證，惟均矢口否認有右揭偽證犯行，被告丙○○辯稱：伊當時作證只是強調柯
    明通沒有販賣明牌，並沒有說警員是根據地上便條紙就說他有販賣明牌，那可能
    是柯明通自己說的，伊不記得有說過這樣的話，而且伊覺得很冤枉，檢察官這樣
    起訴讓伊百口莫辯，好人實在難做云云；被告甲○○則辯稱：伊沒有在法庭上說
    過那樣的話，伊只是說當時沒有看到柯明通在賣明牌，並且伊還特別跟審判長強
    調伊在該處只待一小時而已，至於柯明通其他時候有無販賣明牌，伊則不清楚云
    云；被告乙○○則辯稱：在法庭上說『紙條在地上撿到，警察誣賴他』這句話是
    柯明通自己講的，伊只是跟審判長說伊在那裡看時並未看到柯明通在賣明牌云云
    。經查：
    （一）案外人柯明通確有在台南縣善化鎮○○路牛墟市場旁墓園上販賣明牌之事
          實，業據證人即前往查緝之台南縣警察局善化分局警員林宏星於檢察官偵
          查中證稱：「接獲民眾報案，在善化鎮牛墟市場內，有人販賣六合彩明牌
          ，我與同仁前往取締，在牛墟市場旁墓園見柯明通將六合彩明牌擺在地攤
          ，以紅筆對在場不特定人士講解六合彩明牌，大約有七、八名聽眾。」（
          見台灣台南地方法院檢察署八十八年度偵字第一三六一一號偵查卷第十一
          頁正、反面），其與同往取締之警員王聰鼎於本院審理時復到庭具結證稱
          ：「（問：他擺的攤位附近，還有無其他攤位？）那附近沒有其他攤位，
          因為它不在牛墟內。隔壹條水溝，還有倒牆，在墳墓庭前，把六合彩明牌
          ，放在地上，我們沒有看到他在耍魔術，也沒看到魔術道具，他的旁邊圍
          了七、八個人，以前沒有看過他。（問：去查獲被告時，有無看到丙○○
          、甲○○、乙○○？）確定沒看到丙○○，至於甲○○、乙○○我不認識
          。（問扣到名牌幾張？）七張。我看到七、八人都蹲著聽被告講解明牌，
          我們過去那些人就散了，就把被告帶回分局。」（見本院八十八年度易字
          第三二五七號卷宗第三十六頁），此外還有被告柯明通所有供犯罪所用之
          六合彩明牌七張、簽字筆三枝（一黑二紅）及載有六合彩號碼之小便條紙
          一張扣案可稽，故其所為係犯行法第一百五十三條第一款之罪，並經本院
          於八十九年一月二十一日判處柯明通有期徒刑四月，雖柯明通不服而提起
          上訴，惟亦經台灣高等法院台南分院於八十九年四月二十六日駁回其上訴
          而告確定等情，有卷附本院八十八年度易字第三二五七號、台灣高等法院
          台南分院八十九年度上易字第五四七號刑事判決各乙份可稽，並經本院調
          取前開卷宗核閱屬實，則此等事實自堪可認定。
    （二）又被告等三人於本院審理柯明通所涉妨害秩序案件之際，即八十八年十二
          月十日上午十時在第九法庭開庭審理時，受該案被告柯明通之請託為其出
          庭作證乙節，均為被告所自承，而該次庭期承審法官訊問被告係作證何事
          ，彼等三人均答稱：「我們都是當時圍觀的客人，被告並沒有販賣明牌，
          警察只是根據地上的便條，便說他賣明牌，事實上他是被冤枉的。」等語
          ，亦經本院核閱本院八十八年度易字第三二五七號刑事卷明確，且經本院
          調取該次開庭錄音帶，關於當日開庭證人陳述部份，即先由被告丙○○陳
          述，證述中確實表示：伊當日有在那裡看他賣魔術道具，但警察只是根據
          地上的便條紙，就說他在賣明牌等語，接著再由被告乙○○陳稱：被告確
          實沒有賣明牌，只是在賣魔術道具，警察只是隨便根據地上人家丟在那裡
          的紙條，就指稱他在賣明牌，其實他是被冤枉的，而且伊等數人跟他沒有
          關係，只是因為他被冤枉，所以出來替他作證澄清等語，至被告甲○○雖
          未重複上開話語，但均附和彼等二人之說法，並穿插陳稱：「對啊，要不
          然我們跟他也沒有關係。」等語，雖承審法官在彼等證述之際，曾慎重對
          被告三人諭示，該案被告柯明通係被警方移送販賣明牌之罪行，而彼等三
          人卻都說柯明通沒有賣明牌，伊希望渠等能夠誠實陳述，不要做偽證等語
          ，但被告三人於具結之後仍證述如故，一如該次審判筆錄之記載內容等情
          ，復經本院勘驗錄音帶內容屬實（見本院八十九年八月八日訊問筆錄、八
          月十日勘驗筆錄），則由前開證述內容可知，被告三人於前開案件審理當
          中之作證，主要即在證述司法警察僅以地上拾得之紙條，遂誣指柯明通犯
          罪之事實。惟查，能證述前開情節者，必定會親自且全程目睹警方執法與
          偵辦過程之人始得為之，然警方當日取締過程，除柯明通經警方逮獲外，
          其餘圍觀群眾見警察一來，便如鳥獸散去，嗣後亦僅柯明通一人被帶回警
          局偵訊等事實，已如前述，則全程參與警方偵辦過程者，除柯明通外即無
          第二人存在，乃被告三人竟均能見證與柯明通所述之相同情節，如非其事
          先受指示而為作證，又何能令人置信？是被告三人前揭證述情節顯屬虛偽
          。惟被告等三人於本院告發移由檢察官偵辦及本院審理後，卻進而否認曾
          說過審判筆錄所記載之證詞，或是將該證述內容推諉予該案被告柯明通所
          說，或是諉稱伊當時只在該處逗留很短時間，並未看到柯明通嗣後經警方
          取締過程等情，均顯屬事後卸責之詞，其中被告丙○○於柯明通經警查獲
          之際根本未在現場觀看乙節，已如前述，竟僅為應友人柯明通之邀，逕率
          先為前揭證述情節，恍若其親眼目睹。然被告丙○○經本院拘提到案後，
          雖仍辯稱就伊所知，柯明通並未販賣明牌等語，但卻一反前開證述，而改
          稱伊並未說過警員係根據地上紙條就說他有販賣明牌云云，則其前後證、
          供述內容反覆，益徵其前開證述內容之虛偽。
    （三）綜此，被告前揭辯解要屬飾卸之詞，洵無足取。是以本件事證已臻明確，
          被告等三人犯行堪以認定，應依法論科。
二、核被告丙○○、甲○○、乙○○等三人係證人，於執行審判職務之公署審判時，
    於案情有重要關係之事項，供前具結，而為虛偽陳述，是其所為係犯刑法第一百
    六十六條之偽證罪。爰分別審酌被告犯罪之動機、目的、手段、所生損害、其品
    行智識程度、犯罪後仍飾詞否認，均未見悔過之意，其中被告丙○○復數度以證
    人難做，法律動輒構陷好人等類似言詞而曲解證人作證義務等一切情狀，各處如
    主文所示之刑，以資懲儆。
據上論斷，應依刑事訴訟法第二百九十九條第一項前段，刑法第一百六十八條，判決
如主文。
本案經檢察官吳文政到庭執行職務。
中      華      民      國    八十九    年      十      月   十七     日
                                  臺灣臺南地方法院刑事第二庭
                                          法  官  林彥君
右正本證明與原本無異。
如不服本判決，應於判決送達後十日內，向本院提出上訴狀。
                                          書記官  陳瑞鈴
中      華      民      國    八十九    年      十      月     十七     日
附錄本案論罪科刑法條全文：
刑法第一百六十八條
於執行審判職務之公署審判時或於檢察官偵查時，證人、鑑定人、通譯於案情有重要
關係之事項，供前或供後具結，而為虛偽陳述者，處七年以下有期徒刑。


司法院資訊處製作；財團法人民間司法改革基金會備份。
